臺灣臺南地方法院民事判決　　　　　　　99年度訴字第1293號
原　　　告　新安東京海上產物保險股份有限公司臺中分公司
法定代理人　許慶為　 住同上
訴訟代理人　曾賜源
　　　　　　謝孟學
　　　　　　李國源
被　　　告　旭興交通股份有限公司
法定代理人　邱晟豪　 住同上
訴訟代理人　林明雄
被　　　告　張俊勇
上列當事人間請求侵權行為損害賠償事件，經本院於民國99年12
月28日言詞辯論終結，判決如下：
    主  文
被告應連帶給付原告新臺幣貳拾參萬參仟陸佰壹拾捌元，及自民
國九十九年十月八日起至清償日止，按年息百分之五計算之利息
。
原告其餘之訴駁回。
訴訟費用由被告連帶負擔百分之六十，原告負擔百分之四十。
本判決原告勝訴部分得假執行，但被告以新臺幣貳拾參萬參仟陸
佰壹拾捌元為原告預供擔保，得免為假執行。
    事  實
壹、程序方面：
    被告張俊勇、旭興交通股份有限公司經合法通知，無正當理
    由，未於最後言詞辯論期日到場，核無民事訴訟法第386條
    所列各款情形，爰依原告之聲請，由其一造辯論而為判決。
貳、原告起訴主張：
一、緣被告張俊勇駕駛車號166-KQ營業貨櫃曳引車於民國99年4
    月25日0時53分許，在白河鎮河東里172線35公里處，因支線
    車未讓幹線車先行，致撞損原告所承保訴外人蘇蔡端雲所有
    車號7987-WL自小客車。查車號7987-WL號自小客車為98年3
    月31日發照，經訴外人蘇蔡端雲報請原告理賠，原告依保險
    契約給付工資新臺幣（下同）57,350元、零件560,650元，
    合計618,000元，並經訴外人蘇蔡端雲受領完畢。
二、按民法第191條之2及第196條之規定被告張俊勇應賠償被害
    人即訴外人蘇蔡端雲618,000元；次查被告旭興交通股份有
    限公司為被告張俊勇之僱用人，是依民法第188條規定被告
    旭興交通股份有限公司應與被告張俊勇負連帶賠償責任。然
    原告依保險契約賠付被害人後，依保險法第53條之規定取得
    代位求償權。爰依前揭規定，請求被告賠償等語。並聲明：
    被告應連帶給付原告618,000元，及自起訴狀繕本送達翌日
    起至清償日止，按週年利率百分之5計算之利息。
參、被告張俊勇、旭興交通股份有限公司未於最後言詞辯論期日
    到場，惟據其先到庭辯稱：本件雙方駕駛皆有過失，車號
    987-WL號自小客車駕駛須就肇事原因負擔4成責任；又原告
    所主張維修之零件均應按年數折舊等語，資為辯解。並聲明
    ：(一)駁回原告之訴；(二)如受不利判決，願提供擔保請准宣告
    免為假執行。
肆、兩造不爭執之事實：
一、訴外人蘇晉禕所駕駛車號7987-WL自小客車（為訴外人蘇蔡
    端雲所有）於99年4月25日沿白河鎮河東里172線外側快車道
    由西向東行駛，途經該線35公里處，適有被告張俊勇駕駛車
    號166-KQ營業貨櫃拖曳車由北向南駛出，二車發生撞擊，小
    客車車頭因而凹損。
二、車號7987-WL自小客車因系爭事故維修共花費618,000元（含
    工資57,350元及零件560,650元）；原告業已給付同額保險
    金予自小客車車主即訴外人蘇蔡端雲。
三、以上事實，有臺南縣警察局白河分局99年10月12日南縣白警
    四字第0990010332號函及其檢附交通事故調查卷宗（本院卷
    第13至34頁）、汽車險賠款同意書（本院補字卷第9頁）、
    汽車行車執照（本院補字卷第10頁）、發票5紙（本院補字
    卷第11至13頁）、理賠專用估價單6紙（本院補字卷第14至1
    9頁）附卷可稽，且為兩造所不爭，堪信為真實。
伍、本件爭點如下：
(一)雙方過失比例為何？
(二)原告所代位被害人之損害額為何？
陸、得心證之理由：
一、按汽車行駛至交岔路口，其行進應遵守燈光號誌，又閃光紅
    燈表示「停車再開」，車輛應減速接近，先停止於交岔路口
    前，讓幹道車優先通行後認為安全時，方得續行。道路交通
    安全規則第102條1項第1款及道路交通標誌標線號誌設置規
    則第211條第1項第2款，分別定有明文。查本件被告張俊勇
    既領有駕照，自應對上開事項知之甚詳，而依當時狀況視線
    良好、夜間有照明、柏油路面、平坦無缺陷、無障礙物、視
    距良好、道路標線清晰，有道路交通事故調查報告表，附於
    臺南縣警察局白河分局99年10月12日南縣白警四字第099001
    0332號函可憑（參本院卷第13-18頁），衡情被告張俊勇並
    無不能注意之情事，詎被告張俊勇疏未注意及此，行經設有
    閃光紅燈號誌之岔路口，竟未讓幹道車先行，致與訴外人蘇
    晉禕所駕駛，車號為7987 -WL自小客車發生擦撞，被告張俊
    勇顯有過失。又訴外人蘇晉禕行經上開岔路，未注意車前狀
    況，且未減速慢行，自屬與有過失，而本件車禍經送請臺灣
    省南區車輛行車事故鑑定委員會鑑定結果，亦認為被告張俊
    勇駕駛半聯結車，支線道車未讓幹道車先行，為肇事主因。
    蘇晉禕駕駛小客車，閃光黃燈號誌路口，未注意車前狀況，
    未減速慢行，為肇事次因，有該委員會99年12月9日南鑑字
    第0995904214號函附鑑定意見書可佐（參本院卷第48頁），
    益證被告張俊勇及訴外人蘇晉禕均有過失無訛。
二、按「因故意或過失，不法侵害他人之權利者，負損害賠償責
    任。故意以背於善良風俗之方法，加損害於他人者亦同。」
    、「汽車、機車或其他非依軌道行駛之動力車輛，在使用中
    加損害於他人者，駕駛人應賠償因此所生之損害。」、「受
    僱人因執行職務，不法侵害他人之權利者，由僱用人與行為
    人連帶負損害賠償責任。」，民法第184 條第1 項、第191
    條之2 、第188 條第1 項前段分別定有明文。次按「被保險
    人因保險人應負保險責任之損失發生，而對於第三人有損失
    賠償請求權者，保險人得於給付賠償金額後，代位行使被保
    險人對於第三人之請求權；但其所請求之數額，以不逾賠償
    金額為限。」，亦為保險法第53條第1 項所明定。本件被告
    旭興交通股份有限公司之受僱人即被告張俊勇於執行職務時
    因過失致本件車禍發生，造成原告所承保之車號7987 -WL自
    小客車損壞，系爭小客車之修復費用業由原告支付完畢等情
    ，已如前述，則原告主張其得代位向被告二人連帶求償本件
    車禍所受損害，即屬可採。
三、按民法第196條請求賠償物被毀損所減少之價額，得以修復
    費用為估定之標準，但以必要者為限。是原告修理之零件，
    自應計算折舊。查系爭自用小客車係於98年2月出廠，有前
    揭汽車新領牌照登記書影本一紙在卷可稽（見本院99年度補
    字第435號卷第10頁），系爭自用小客車使用1年2個月，而
    依行政院所頒固定資產耐用年數表，自用小客車之耐用年數
    為5年，其折舊率為千分之369，是原告就零件部分可請求之
    金額為332,013元(計算式如附件)，加上工資57,350元，是
    被保險人之損失為389,363元（332,013+57,350=389,363元
    ）。
四、按損害之發生或擴大，被害人與有過失者，法院得減輕賠償
    金額，或免除之，民法第217條第1項定有明文，而上開規定
    於被害人之代理人或使用人與有過失者，準用之，亦為同條
    第3項所明定。故被害人或其代理人、使用人只須其行為為
    損害之共同原因，且其過失行為並有促成損害之發生或擴大
    ，即有民事訴訟法第217條過失相抵規定之適用（最高法院
    94年度台上字第1855號判決要旨參照）。而法院對於賠償金
    額減至何程度，應斟酌雙方原因力之強弱與過失之輕重以定
    之，本院據此標準衡量本案一切情狀，認被告張俊勇駕駛半
    聯結車，支線道車未讓幹道車先行，為肇事主因因而應就系
    爭車禍負百分之60之過失責任，蘇晉禕閃光黃燈號誌路口，
    未注意車前狀況，未減速慢行，為肇事次因而應就系爭車禍
    負百分之40之過失責任，依民法第217條第3項規定，原告之
    被保險人應承受其使用人蘇晉禕之過失而就系爭車禍有與有
    過失責任，即堪認定，則依過失比例計算，被告二人就系爭
    車輛因系爭車禍減少價值所應負連帶賠償責任應為233,61 8
    元（元以下4捨5入，計算式：389,363元×60%＝233,618元
    ）。
五、從而，原告依侵權行為及保險法第53條之法律關係，請求判
    決被告應連帶給付原告233,618元，及自起訴狀繕本送達翌
    日即99年10月8日均至清償日止，按週年利率5%計算之利息
    ，應予准許。至於逾此部分之請求為無理由，應予駁回。
柒、末按各當事人一部勝訴、一部敗訴者，其訴訟費用，由法院
    酌量情形，命兩造以比例分擔或命一造負擔，或命兩造各自
    負擔其支出之訴訟費用。共同訴訟人，因連帶或不可分之債
    敗訴者，應連帶負擔訴訟費用。本院為終局判決時，應依職
    權為訴訟費用之裁判，民事訴訟法第79條、第85條第2 項及
    第87條第1項定有明文。查本院審酌原告為一部勝訴之情形
    ，就訴訟費用之負擔，依其勝敗訴之大略比例爰判決如主文
    第3項所示。又原告勝訴部分，係屬民事訴訟法第389條第1
    項第5款所稱所命給付之金額未逾50萬元之判決，就其勝訴
    部份，應依職權宣告假執行，並依聲請酌定相當擔保金額免
    為假執行之宣告。
捌、據上論結，本件原告之訴為一部有理由、一部無理由，依民
    事訴訟法第385條第1項前段、第79條、第85條第2項、第87
    條第1項、第389條第1項第5款、第392條第2項，判決如主文
    。
中    華    民    國  100    年    1    月     11    日
                  民事第三庭    法  官  廖建彥
附件：
第1年之折舊金額：
  560650元×0.369=206880元
第2年2個月之折舊金額：
（000000-000000)×0.369×2/12=21757元
折舊總金額：
0000000+21757=228637元
零件修理費扣除折舊費用後之金額：
560650元(零件修理費)-228637元(折舊金額)=332013元
以上正本係照原本作成。
如對本判決上訴，須於判決送達後20日內向本院提出上訴狀。
如委任律師提起上訴者，應一併繳納上訴審裁判費。
中    華    民    國  100    年    1    月     11    日
                                書記官  蘇玟心